臺灣嘉義地方法院刑事判決　　　　　 100年度交簡上字第83號
上　訴　人　臺灣嘉義地方法院檢察署檢察官
上　訴　人
即　被　告　蔡茂華
上列上訴人因被告過失傷害案件，不服本院嘉義簡易庭中華民國
一百年十月三十一日一百年度嘉交簡字第八八五號第一審簡易處
刑判決（臺灣嘉義地方法院檢察署檢察官起訴書案號：一百年度
偵字第五八五三號），本院管轄之第二審合議庭判決如下：
    主  文
上訴駁回。
    犯 罪 事 實
一、蔡茂華於民國一百年四月二十三日下午一時四十五分許，駕
    駛車牌號碼950-GUE號重型機車，沿嘉義市○○路由東往西
    方向行駛，途經嘉義市○○路與共和路之無號誌交岔路口時
    ，原應注意機車行駛時，騎士應注意車前狀況，並隨時採取
    必要之安全措施，行經未劃標狹路之無號誌交岔路口，左方
    車應暫停讓右方車先行，當時天候為晴，日間自然光，視距
    良好，路面無障礙物，並無不能注意之情形，竟疏未注意及
    此，而貿然通過上開交岔路口，適同一時、地，有卓景璋騎
    乘車牌號碼LTS-947號重型機車，沿嘉義市○○路由北往南
    方向駛至，欲通過該路口，亦應注意機車行至無號誌之交岔
    路口，未劃分幹、支線或同為幹線道或支線道者，如同為直
    行車，應減速慢行，作隨時停車之準備，且當時並無不能注
    意之情形，竟疏於注意，未減速慢行。由於雙方之上開過失
    ，蔡茂華於發覺前方車道有機車通過時已煞避不及，其所駕
    駛車輛之車頭撞擊卓景璋所騎乘機車之左側，致卓景璋人車
    倒地，受有左脛骨幹及脛骨平台骨折之傷害。蔡茂華於肇事
    後，有偵查犯罪職權之機關或公務員發覺前，當場向到場處
    理之警員坦承為肇事者，並接受裁判。
二、案經卓景璋訴由嘉義市政府警察局第二分局報請臺灣嘉義地
    方法院檢察署檢察官起訴，嗣經原審裁定改為簡易判決處刑
    。
    理  由
一、按被告以外之人於審判外之陳述，雖不符刑事訴訟法第一百
    五十九條之一至第一百五十九條之四之規定，而經當事人於
    審判程序同意作為證據，法院審酌該言詞陳述或書面陳述作
    成時之情況，認為適當者，亦得為證據。當事人、代理人或
    辯護人於法院調查證據時，知有第一百五十九條第一項不得
    為證據之情形，而未於言詞辯論終結前聲明異議者，視為有
    前項之同意，刑事訴訟法第一百五十九條之五定有明文。經
    查：本件被告蔡茂華於言詞辯論終結前，對於下述本院採為
    認定犯罪事實依據之各項證據之證據能力，均未聲明異議，
    復經本院於審理時逐一提示予被告表示意見，本院審酌該等
    證據之取得過程並無瑕疵，與本案待證事實間復具有相當之
    關聯性，以之為本案證據並無不當，自得採為本件認定事實
    之基礎，合先敘明。
二、訊據被告對於前開犯罪事實於本院審理時，坦承不諱（見本
    審卷第三二、四十頁），核與其在警詢所述相符（見警卷第
    一頁）；並據證人即告訴人卓景璋於警詢中證述明確（見警
    卷第三、四頁），此外，復有道路交通事故調查報告表(一)、
    (二)、現場圖各一份、現場照片十四幀及告訴人所提出之診斷
    證明書、嘉義市○○○○○道路交通事故肇事人自首情形紀
    錄表各一紙在卷足資佐證。按駕駛人應注意車前狀況，並隨
    時採取必要之安全措施；行經無號誌車道數相同之交岔路口
    ，應減速慢行，作隨時停車之準備；同為直行車者，左方車
    應暫停讓右方先行。道路交通安全規則第九十條、第九十三
    條第一項第一、二款、第九十七條第一項第一款、第一百零
    二條第一項第二款分別定有明文。被告駕車自應注意上述道
    路交通安全規定，其行經上開交岔路口，疏未注意車前狀況
    ，左方車又未暫停讓右方車先行，致撞及告訴人機車而肇事
    。又依前開道路交通事故調查報告表所載，當時天候為晴，
    視距良好，路面無障礙物，亦無不能注意之情形，被告竟疏
    未注意，致肇車禍，其有過失甚為顯然。雖告訴人騎乘機車
    行至上開無號誌之交岔路口，亦疏於注意，未減速慢行，而
    與有過失，惟被告尚不能以此解免其過失罪責。況本件車禍
    經送請臺灣省嘉雲區車輛行車事故鑑定委員會鑑定結果亦採
    相同見解，認為被告駕駛重機車，行經無號誌交岔路口，左
    方車未暫停讓右方車先行，為肇事主因，此有該會100年10
    月4日嘉雲鑑0000000字第1005803592號函及所附鑑定意見書
    附卷可稽，亦證被告確有過失。告訴人因本件車禍受傷，與
    被告之過失行為間具有相當因果關係，被告過失傷害犯行堪
    予認定，應予依法論科。
三、核被告所為，係犯刑法第二百八十四條第一項前段之過失傷
    害罪，被告有前揭犯罪事實欄所載之自首情形，本院爰依刑
    法第六十二條前段規定減輕其刑。原審認被告犯行明確，依
    刑事訴訟法第四百四十九條第一項前段、第三項、第四百五
    十四條第二項，刑法第二百八十四條第一項前段、第六十二
    條前段、第四十一條第一項前段，刑法施行法第一條之一第
    一項、第二項，並審酌刑法第五十七條各款之情狀，就被告
    之犯行，量處有期徒刑三月，並諭知易科罰金之折算標準，
    其認事用法均無不當，量刑亦甚妥適。至上訴人檢察官提起
    上訴，以雙方當事人未達成和解，原審判決書未敘明被告之
    民事責任，原審量刑顯然過輕云云。另一上訴人即被告提起
    上訴，以其經濟能力不佳，無法負荷易科罰金之金額，原審
    量刑過重云云。惟按刑之量定，係實體法上賦予法院得為自
    由裁量之事項，倘其未有逾越或濫用法律所規定裁量之外部
    及內部性界限，並符合法規範之體系及目的，遵守一般有效
    之經驗及論理法則，即不得任意指為違法（最高法院七十五
    年台上字第七○三三號判例參照）；再檢察官對於其認為科
    刑未當之判決，固得對於被告為不利之上訴。然此項量刑之
    意見，與外國法制有所謂求刑權者不同。原審判決已就有關
    科刑審酌本件有關之一切情狀，在法定刑度內加以考量而判
    處被告有期徒刑三月，已妥適反應其所認定之犯罪事實與全
    案情節，罰當其罪，並未失之過輕或過重。從而，兩造上訴
    意旨猶指摘原審量刑過輕或過重，難認有理由。至於原審在
    判決書中未記載被告之民事賠償責任等語，乃因本件係刑事
    案件，民事之損害賠償案件，本應依循民事程序處理，原審
    本毋庸在刑事簡易判決處刑書上敘明被告之民事責任，故本
    件原審判決認事用法及量刑既均無違誤瑕疵可指，本件上訴
    人指摘原審量刑過輕或過重，請求撤銷改判，均為無理由，
    應予駁回。
據上論斷，應依刑事訴訟法第四百五十五條之一第一項、第三項
、第三百六十八條，判決如主文。
本案經檢察官古慧珍到庭執行職務
中    華    民    國   100    年    12    月    30    日
              刑事第三庭  審判長法  官  陳仁智
                                法  官  李秋瑩
                                法  官  葉淑儀
上列正本證明與原本無異。
本件不得上訴。
中    華    民    國   100    年    12    月    30    日
                                書記官  李珈慧